臺灣高等法院民事裁定
                                      108年度上字第684號
上  訴  人  吳凱華  
訴訟代理人  劉韋廷律師
            馮世道律師
            彭建亮  
被  上訴人  郭音明  
訴訟代理人  陳世偉律師
上列當事人間請求確認通行權存在等事件，被上訴人對於中華民
國109年10月19日本院核定訴訟標的價額裁定，提起抗告，經最
高法院發回，本院裁定如下：
    主  文
本件訴訟標的價額核定為新臺幣貳拾捌萬玖仟零伍拾捌元。
發回前抗告費用由被上訴人負擔。
    理  由
一、按訴訟標的之價額，由法院核定；核定訴訟標的之價額以起
    訴時之交易價額為準，無交易價額者以原告就訴訟標的所有
    之利益為準；以一訴主張數項標的者，其價額合併計算之。
    但所主張之數項標的互相競合或應為選擇者，其訴訟標的價
    額，應依其中價額最高者定之，民事訴訟法第77條之1第1項
    、第2項、第77條之2第1項定有明文。從而，原告主張之數
    項標的雖不相同，惟自經濟上觀之，其訴訟目的一致，未超
    出終局標的範圍，其訴訟標的價額應以其中價額最高者定之
    。又因地役權涉訟，如係地役權人為原告，以需役地所增價
    額為準；如係供役地人為原告，以供役地所減價額為準。民
    事訴訟法第77條之5亦有明文。又建物所有人主張對相鄰之
    建物有通行權者，其訴訟標的之價額應以其建物因通行相鄰
    建物所增價額為準。
二、經查：
㈠、上訴人主張伊經由臺灣臺北地方法院（下稱臺北地院）強制
    執行拍賣程序（下稱系爭拍賣程序），拍定取得坐落臺北市
    ○○區○○段○○段000地號土地上之同小段326建號即門牌號碼台
    北市○○○路00巷00號4樓建物之4樓房地（下稱系爭公寓4樓房
    地，與同棟建物合稱系爭公寓）之所有權，及頂層加蓋建物
    之事實上處分權。系爭公寓4樓及增建建物（增建部分包括4
    樓增建及頂樓加蓋建物）對外無其他對外通道，有通行被上
    訴人所有之系爭公寓3樓內如本院民國（下同）109年9月15
    日之108年度上字第684號判決附圖A、B所示、面積共計8.14
    平方公尺（2.48+5.66）之樓梯及通道（下簡稱A、B部分）
    之必要，爰依系爭公寓規約或起造人間之通行方式約定，及
    民法第799條之1第4項、第799條第3項前段、第800條第1項
    本文、第800條之1準用民法第789條第1項、類推適用民法第
    787條第1項規定，擇一請求確認就A、B部分有通行權存在，
    依民法第767條第1項中段、後段規定請求被上訴人就該通行
    權範圍，不得有營建、設置障礙物或其他妨礙伊通行出入之
    行為等語。原審為上訴人全部敗訴判決，上訴人不服，提起
    上訴，上訴聲明求為判決：㈠、原判決關於駁回上訴人後開
    第2、3項之訴部分，及就後開第3項之假執行聲請，均廢棄
    。㈡、確認上訴人就所有系爭公寓4樓，有使用系爭公寓3樓A
    、B部分出入之通行權存在。㈢、被上訴人就前項通行權範圍
    ，不得有營建、設置障礙物或其他妨礙上訴人通行出入之行
    為。㈣、前項聲明，願供擔保請准宣告假執行。經查，上訴
    人請求確認就A、B部分有通行權，並禁止被上訴人妨礙該通
    行權之行使，其經濟目的相同，均為通行A、B部分可獲得之
    利益，依前開說明，本件訴訟標的價額之核定，應以上訴人
    所有系爭公寓4樓房地暨增建建物因得經由A、B部分通行所
    增價額計算。
㈡、再查，本院於函詢兩造應就系爭公寓4樓房地暨增建建物通行
    A、B部分所增價額聲請鑑定，並命被上訴人預納此部分之鑑
    定費用，被上訴人逾時未繳納，再經本院詢問上訴人是否同
    意預納此鑑定費用，亦經上訴人拒絕（本院卷4第45至53頁
    ）。本院復依職權向臺北地院於系爭拍賣程序囑託鑑定之正
    一不動產估價師事務所，函詢系爭公寓4樓房地暨增建建物
    因合法通行A、B部分所增價額一節（本院卷5第9、15頁），
    經該事務所於111年4月7日函覆本院，略以：本所於 106年
    間受託鑑估價值時，系爭公寓4樓房地同區域之不動產合理
    建坪單價為新臺幣（下同）35萬元/坪，因考量系爭公寓4樓
    房地須經過系爭公寓3樓出入之不便性、牆壁剝落、屋内狀
    況極差、建物面積較小等因素，而減價修正單價為25萬元/
    坪【35萬元/坪*90%(牆壁剝落、屋内狀況極差）*90%(面積
    較小）*88％（出入不便）≒28.35萬元/坪】，是系爭公寓4樓
    房地評估價格為217萬2,500元；而增建建物屬無產權登記之
    違章建築，故以建物殘值方式評估為4萬8,800元。本次針對
    系爭公寓4樓房地暨增建建物合法通行A、B部分所增價值之
    估價，因增建建物部分採殘值方式評估，故增建建物原估價
    4萬8,800元，不受通行A、B部分出入之影響；而系爭公寓4
    樓房地部分，有兩種評估方法，其一，排除出入通行之不便
    性後，建物現況單價為28.35萬元/坪【35萬元/坪*  90%(牆
    壁剝落、屋内狀況極差）*90%(面積較小）≒28.35萬元/坪】
    ，是系爭公寓4樓房地價值應評估為246萬3,615元（8.69坪*
    28.35萬元/坪），再扣除原先評估之價值217萬 2,500元，
    得出因通行A、B部分所增價值為29萬1,115元（  246萬3,61
    5元-217萬2,500元)。其二，如將通行A、B部分，視為對A、
    B部分享有專有部分使用權，比照現今就「露臺專有使用權
    」單價為有所有權登記之建物單價之1/3方式評估，其單價
    為11萬6,667元/坪（35萬元/坪*1/3），故通行A、B部分之
    價值為28萬7,000元(8.14平方公尺*0.3025*11萬6,667元/坪
    )。綜合上述兩種評估方法，以權重各50%計算，系爭公寓4
    樓房地暨增建建物通行A、B部分出入所增加之價值為28萬9,
    058元（29萬1,115元*50%+28萬7,000元*50%，小數點下4捨5
    入)等語（本院卷5第19至23頁）。本院於111年4月15日限期
    通知兩造就上開鑑定函覆內容表示意見（本院卷5第95至99
    頁），經上訴人同意此鑑定結果（本院卷5第107頁），被上
    訴人逾期迄未提出意見，上開鑑定意見自堪採信。基此，本
    件上訴人起訴請求通行A、B部分，核定本件訴訟標的價額應
    為28萬9,058元。
三、爰裁定如主文。
中　　華　　民　　國　　111 　年　　4 　　月　　29　　日
                    民事第二十一庭
                        審判長法  官  翁昭蓉
                              法  官  鍾素鳳
                              法  官  羅惠雯
正本係照原本作成。
不得抗告。
中　　華　　民　　國　　111 　年　　4 　　月　　29　　日
     　　　　　　　　　　　　 書記官  洪秋帆